智慧財產法院刑事判決
　　　　　　　　　　　　　　　　　99年度刑智上易字第62號
上　訴　人　臺灣臺中地方法院檢察署檢察官
被　　　告　黃惠卿
選任辯護人　陳明宗律師
上列上訴人因被告違反商標法案件，不服臺灣臺中地方法院98年
度易字第1956號，中華民國第一審判決（起訴案號：臺灣臺中地
方法院檢察署97年度偵字第7400號），提起上訴，本院判決如下
：
    主  文
上訴駁回。
    理  由
一、公訴意旨略以：被告黃惠卿係址設臺中市南屯區○○○街20
    1 號1 樓之收藏家國際精品有限公司（下稱：收藏家公司）
    之負責人，其明知「PRADA 」之商標圖樣，係盧森堡商普瑞
    得有限公司（下稱普瑞得公司）向我國經濟部智慧財產局註
    冊取得商標權，指定使用於手提袋、手提包、旅行袋、錢包
    、皮夾、皮帶等商品，尚在專用期限內，且實際使用於手提
    袋等商品，為知名之商標，未經該公司之同意或授權，不得
    於同一或類似之商品，使用相同或近似商標圖樣。其竟意圖
    販賣，自民國（下同）96年11月間起至97年3 月間止，明知
    不詳之成年人所販賣之手提包、電腦公事包、皮夾、皮帶等
    商品，係未經普瑞得公司之同意或授權，而使用相同註冊商
    標之仿冒商標商品，竟仍予以販入後，自96年11月間起，利
    用不知情之PCHOME線上購物網站（另為不起訴處分），刊登
    販賣前開仿冒商標商品之販賣訊息，並刊登前開仿冒商標商
    品照片供不特定人瀏覽，販售與不特定人。適有伍大宇上網
    瀏覽後，於96年11月25日，以新臺幣（下同）21,800元之價
    格，並辦理分期付款，買受如附表編號1 所示仿冒「PRADA
    」商標之黑色電腦公事包商品。黃惠卿確定伍大宇匯入款項
    後，於96年12月6 日，以宅配之方式，寄送前開仿冒商標商
    品與伍大宇。嗣伍大宇因該公事包之拉鍊損壞，送至位在臺
    北市○○○路之「微風廣場」普瑞得專櫃修理，經專櫃人員
    告知後，始知前開公事包為仿冒商標商品，乃報警處理。經
    警於97年4 月16日晚上20時許，持臺灣臺中地方法院核發之
    97年度聲搜字第1901號搜索票，進入黃惠卿位在臺中市南屯
    區○○○街201 號1 樓之收藏家公司搜索查獲，並當場扣得
    如附表編號2 至6 所示之仿冒商標商品5 件，另經伍大宇提
    出交付如附表編號1 所示之仿冒商標商品1 件；因認被告黃
    惠卿涉嫌違反商標法第82條之明知為仿冒商標商品而販賣罪
    嫌。
二、公訴人認被告黃惠卿涉犯商標法第82條之明知為仿冒商標商
    品而販賣罪嫌，係以告訴人伍大宇、告訴代理人賴麗玉於警
    詢之指訴、證人即同案被告蔡宏志（即PCHOME購物網站負責
　　人）於警詢、偵訊時所證稱之內容、經濟部智慧財產局商標
  　資料檢索服務2 張、PCHOME線上購物網頁資料、告訴人伍大
    宇訂單明細、PCHOME購買證明、臺北市政府警察局搜索扣押
    筆錄、扣押物品目錄表、查獲照片12張、統一速達股份有限
    公司函、扣案如附表所示之商品、告訴代理人賴麗玉與鑑定
    人即香港商臺灣意比有限公司臺灣分公司總經理施利廉所分
    別出具之鑑定證明書及商品鑑定證明書等，為其主要論據。
三、按犯罪事實應依證據認定之，無證據不得認定犯罪事實；不
    能證明被告犯罪者，應諭知無罪之判決，刑事訴訟法第154
    條第2 項、第301 條第1 項定有明文。又認定犯罪事實須憑
    證據，為刑事訴訟法所明定，故被告犯罪嫌疑，經審理事實
    之法院，以盡其調查職責，仍不能發現確實之證據足資證明
    時，自應依法為無罪判決。且事實之認定，應憑證據，如未
    能發現相當證據，或證據不足以證明，自不能以推測或擬制
    之方法，以為裁判基礎。（最高法院20年上字第893 號、40
    年台上字第86號分別著有判例可資參照）。又檢察官就被告
    犯罪事實，應負舉證責任，並指出證明之方法，為刑事訴訟
    法第161 條所明定。因此，檢察官對於起訴之犯罪事實，應
    負實質之舉證責任，且其所提出之證據，無論直接或間接證
    據，其為訴訟上之證明，須於通常一般之人均不致有所懷疑
    ，而得確信其為真實之程度者，始得據為有罪之認定，倘其
    證明尚未達到此一程度，而有合理之懷疑存在時，不足為被
    告有罪之積極證明，或其闡明之證明方法，無從說服法院形
    成被告有罪之心證，基於無罪推定原則，自應為被告無罪之
    諭知。
四、訊據被告黃惠卿堅決否認有何違反商標法之犯行，辯稱：扣
　　案如附表所示之各項商品，雖均為伊購入後透過PCHOME線上
  　購物網站平台對外販售，然各該商品係伊分別透過友人即證
    人郝晉芳以網路訂購方式向美商DESIGNERS IMPORTS 公司或
    伊本人前往香港時向香港商PRESTIGE MILANO TOPWIN LTD.
    公司、香港恆隆公司等先後購入，該等商品均為真品，伊並
    無販賣仿冒商標商品之主觀犯意與客觀犯行等語。經查：
(一)按「未得商標權人或團體商標權人同意，有下列情形之一者
　　，處3 年以下有期徒刑、拘役或科或併科新臺幣20萬元以下
  　罰金：一、於同一商品或服務，使用相同之註冊商標或團體
    商標者。二、於類似之商品或服務，使用相同之註冊商標或
    團體商標，有致相關消費者混淆誤認之虞者。三、於同一或
　　類似之商品或服務，使用近似於其註冊商標或團體商標之商
  　標，有致相關消費者混淆誤認之虞者。」商標法第81條定有
    明文。次按「明知為前條商品而販賣、意圖販賣而陳列、輸
    出或輸入者，處1 年以下有期徒刑、拘役或科或併科新臺幣
　　5 萬元以下罰金。」商標法第82條復有明文。綜合上開法條
  　可知，該當商標法第82條之販賣偽造商品罪之前提，其主觀
    構成要件，應以行為人「明知」為前提，若行為人「非明知
    」，即不得以該罪名相繩。又所謂「明知」，係指直接故意
    而言，若為間接故意或過失，均難繩以該條之罪。（參見最
    高法院46年台上字第377 號判例）。
(二)查「PRADA 」為盧森堡商普瑞得有限公司向經濟部智慧財產
    局申請註冊登記，取得指定專用於手提袋、手提包、購物袋
    、錢袋、化粧箱、書包、手提箱、旅行箱、公事箱、旅行袋
    、錢包、皮夾、男裝、女裝、童裝、外套、雨衣、背心、寬
    鬆上衣、套頭衣、夾克、褲子、裙子、洋裝、套裝、襯衫、
    女貼身襯衣、T 恤、毛衣、內衣、短襪、長襪、服飾用禦寒
    用手套、領帶、圍巾、冠帽、服飾用皮帶、靴、鞋、拖鞋類
    商品專用權之註冊商標，商標權期間分別自82年6 月1 日起
    至102 年4 月30日止及87年12月16日起至104 年9 月30日止
    ，現仍於專用期間內，此有經濟部智慧財產局商標資料檢索
    服務二紙在卷足憑（參見警卷第72頁至第73頁）。而本件被
    告自96年11月間起至97年3 月間止，於PCHOME線上購物網站
    ，刊登販賣前開仿冒商標商品之販賣訊息，並刊登前開仿冒
    商標商品照片供不特定人瀏覽，販售與不特定人，且經伍大
    宇於96年11月25日上網購得該仿冒商品，亦有PCHOME線上購
    物網頁資料、PCHOME線上購物訂單明細及購買證明、統一發
    票、宅急便一般貨物追蹤查詢紀錄各一份（參見警卷第85至
    96頁）及扣案如附表編號1 之仿冒商品1 件為證，另被告自
    不詳年月起至97年4 月16日間止，於其所開設位於臺中市南
    屯區○○○街201 號1 樓之收藏家公司內販賣前開仿冒商品
    ，亦經警方於97年4 月16日持搜索票進入該公司搜索而查獲
    ，此亦有扣案如附表編號2 至6 之仿冒商品5 件可佐；本件
    扣案如附表所示之各項商品，復經告訴代理人賴麗玉（即薈
    萃商標協會臺灣聯絡處主任）於本院審理時之證述，且經本
    院於99年9 月15日及同年月30日會同檢察官、被告黃惠卿、
    告訴代理人賴麗玉就扣案如附表所示之各項商品進行勘驗後
    ，可證本件扣案如附表所示之各項商品確屬仿品，且於該仿
    品使用上述商標，亦有本院準備程序筆錄、勘驗筆錄、勘驗
    後所製作之相片附卷可稽（參見本院卷），故本件所扣案如
    附表所示之各項商品，確屬侵害他人商標專用權之商品，應
    屬無疑。被告雖以型錄照片影本、官方網站照片影本等證據
    主張普瑞得公司應有生產扣案如附表編號2 至6 商品，另以
    被證4 臺中新光三越之送修單影本、被證8 維修憑據影本等
    證據主張附表編號1 之商品確為普瑞得公司所生產之商品，
    故扣案如附表所示之各項商品應屬真品云云。惟查，經比對
    被告所提之被證4 臺中新光三越之送修單影本、被證8 維修
    憑據影本，二者間並無任何可資勾稽之依據，亦即二單據間
    ，並無任何證據可證明被證8 維修憑據影本即係被證4 送修
    單影本所載皮包扣環之維修憑據，故僅以被證4 及被證8 仍
    不足以證明扣案如附表編號1 之商品為真品，被告此部份之
    抗辯並不足採。另依本院99年12月3 日準備程序筆錄「檢察
    官答：是不是能請告訴代理人就被告上次庭呈之型錄表示意
    見。　＜辯護人另庭呈BRAND 雜誌一本給鈞院審酌，第158
    頁有關於扣案附表編號4 的金色手提包之圖片。＞（法官問
    ：請告訴代理人一併表示意見。）告訴代理人答：型錄是真
    的，但是與查扣的東西不同，材質不同，公司也沒有生產這
    樣的東西，型錄第37及39頁上面顯示與扣案附表編號3 之黑
    色長皮夾材質不同；另外第36及38頁所示編號2 之短皮夾材
    質也不同，扣案物與金色鑲嵌也不同。雜誌部分，第158 頁
    編號4扣 案的東西，顏色不同，原廠沒有出向扣案物的金色
    皮包，在雜誌上出現的同款皮包也不是金色的。」（參見本
    院卷99 年12 月3 日準備程序筆錄），可知扣案如附表編號
    2 至4 所示之商品，或與型錄上商品之材質不同或為顏色不
    同，故依據原告所提之型錄影本，實無法證明扣案如附表編
    號2 至4之 商品為普瑞得公司所生產之商品，被告此部分之
    主張亦不足採。而扣案如附表編號5 、6 之商品，亦經香港
    商意比有限公司臺灣分公司總經理施利廉所出具之商品鑑定
    證明書（參見本院卷）表示未生產該商品，被告雖提出被證
    9 即於義大利商場購買憑證欲證明普瑞得公司確有生產該商
    品，惟查僅以上開憑證，亦不足以證明以該購買憑證所購得
    之皮帶即為扣案如附表編號5 、6 之商品，故被告此部分抗
    辯，實不足採。綜上所述，被告抗辯之證據，仍不足以推翻
    本院就本件所扣案如附表所示之各項商品，確屬侵害他人商
    標專用權之商品之認定，故扣案如附表所示之各項商品，確
    屬侵害他人商標專用權之商品，應屬無疑。
(三)惟查訊據被告警詢時陳述「我對我所購買的商品，不是有取
　　得店家所開立的銷貨明細表，就是經由合法的報關程序取得
  　完稅證明及來源進口文件，上面皆詳細記載美金、來源地義
    大利、歐元及港幣，所以我的商品不是仿冒品是真品，因為
    我是以真品的價格購得，我是真品我才要買的，不可能高價
    買仿冒品還報關，還用我公司的名義進貨」（見警卷第8 頁
    ），偵查中之陳述「我當初跟美國進口公司進口時，有再三
    確認，對方也保證是真品，我才進口，當時有請對方書立切
    結書，保證是真品，對方也有給我們一份切結的文書，我是
    收藏家國際精品的負責人，我今日提出的進口報單，有載明
    我當初所買的PRADA 皮件、來源地及型號，我認為我買到的
    是真品」、「我所進口的是真品，而且我本身也有鑑定能力
    ，我看過扣案物品認為是真品我才買的，且價格不是仿冒品
    的價格」（見偵字第17400 號卷第14、82頁），「我們的商
    品來源不是大陸或韓國，而是從美國進口，而且都是用真品
    的價格購買，我也不知道是仿冒品」（見他字第2453號卷第
    13頁），原審審理中之陳述為：「我否認犯罪，我買來販賣
    的是真品」（見原審卷第15頁），另於本院準備程序中陳述
    「我買的都是真的，是在香港銅鑼灣等大酒店買的，所以我
    認為是真品」，又本院審判程序時陳述「我在購買這些商品
    ，我是以要購買真品的心態與想法去作這個行為，我買的金
    額各方面，我都要買真品」、「我相信我買的是真的，我沒
    有侵害商標權的故意」，綜合上述被告之陳述，被告主觀上
    應不知悉其所販賣扣案如附表編號1 至6 之商品為仿冒品。
    此復有證人郝晉芳於原審所具結證述：「（問：清單項目編
    號PVA0610-BK商品〈按即附表編號1 所示商品〉，該商品是
　　否為妳所購買？）是我向國外網站訂購的。（問：妳為何會
  　向國外網站訂購？）因我之前經常性往返美國，被告偶有商
    品需求，請我代為在美國購買，我從2007年11月之後就在臺
    灣，沒有再回美國了，被告向我表示該份訂單所列的PRADA
    廠牌的商品，她有生意上的需求，然後我在臺灣經由網路搜
    尋找到DESIGNERS IMPORTS 公司，規模最大，且交易模式接
    受網路信用卡付款，該公司接受美國國內及國外發行的信用
    卡付款，且該公司首頁有文字註明保證商品均為正品，且提
    供消費者滿意服務，接受貨到後退貨退款，此網站公開銷售
    ，且遵守美國的商標著作權法，該網站也有維護交易安全並
    阻絕網路駭客的交易安全機制，所以基於以上考量，我決定
    向該網站訂購各該商品。（問：購買上開商品的款項，是否
    為妳向國外付款？）是，由我以信用卡付款。（問：為何訂
    單上是以BELL-J CO.LTD 名義為訂購人？）是我建議被告以
    公司名稱正式報關進口商品。（問：被告後來有無給付款項
    給妳？）有。（問：妳有無常常於該網站買東西？）偶而有
    需要時。（問：妳於該網站購買的商品，有無被認為是仿冒
    品？）沒有。」、「（問：既然DESIGNERS IMPORTS 公司上
    開購物網站接受消費者於美國境外以網路方式使用美國境外
    核發之信用卡消費購物，為何被告還需要透過妳代為訂購？
    ）因為我於外商公司工作多年，對於外文資訊的閱讀及處理
    能力較佳，我沒有在被告的公司任職，只是基於朋友情誼，
    代為向外國公司訂購，並處理後續付款及交易資訊往來處理
    事宜。（問：妳是否有實際接觸或處理這批商品進入我國報
    關及貨物運送的手續？）我只有提供國外快遞單號給UPS ，
    UPS 就會負責處理進口及報關事宜，這批貨品後來UPS 直接
    送到收藏家國際公司的營業地址（大墩六街201 號），商品
    到了之後，我有協助清點數量，我有看過這批商品。（問：
    就妳印象所及，當時訂單上的PVA0610-BK的公事包是否即為
    本案扣案如起訴書附表編號1 所示之黑色公事包？）（法官
    將扣案如起訴書附表編號1 之黑色公事包供證人辨識）是。
　　」等語（見原審卷第153 至154 頁），並有美商DESIGNERS
  　IMPORTS 公司所出具之96年11月21日出貨單（commercial
　　invoice）影本、被告所提出98年11月28日進口報單、進口
    帳單明細、證人郝晉芳所使用信用卡繳款帳單消費明細、美
　　商DESIGNERS IMPORTS 公司與證人郝晉芳確認訂貨網路郵件
  　及美商DESIGNERS IMPORTS 公司網頁查詢資料（見偵字第17
　　400 號卷第64至71頁；原審卷第161 至164 頁），被告於香
  　港九龍尖沙咀彌敦道23-25 號彩星中心9 樓902至908 室之
　　香港商PRESTIGE MILANO TOPWIN LTD. 公司購入扣案商品之
  　出貨單，共有97年3 月31日及97年3 月11日二紙（見偵字第
    17400 號卷第57至58頁），被告97年1 月29日於香港銅鑼灣
    百德新街2-20號恆隆中心1008室之香港商恆隆公司購入扣案
    商品之出貨單、商品標牌及刷卡簽帳單（見偵字第17400 號
    卷第62至63頁）等件在卷可按，亦有本院函查財政部臺北關
    稅局所覆上開CU/96/570/V6275 、CU/97/570/43636 進口報
    單正本在卷可稽，故被告辯稱其主觀上並不知悉扣案商品為
    仿冒品等情，應堪可採信。且本案為警於97年4 月16日20時
    許前往被告所經營收藏家公司搜索時，除扣得如附表編號2
    至編號6 所示5 件商品外，另現場扣得其餘標示有「PRADA
    」商標之皮包10只及皮夾8 只，而就全部扣案物共23件（含
    附表編號2 至編號6 所示5 件商品）經警逕送薈萃商標協會
    臺灣聯絡處及香港商臺灣意比有限公司臺灣分公司初步鑑定
    後，認除附表編號2 至編號6 所示商品外，其餘扣案商品均
    查無仿冒「PRADA 」商標，而業於97年5 月15日發還被告，
    有臺北市政府警察局刑事警察大隊搜索扣押筆錄、扣押物品
    目錄表（見警卷第50至54頁）及物品發還領據（見警卷第97
    頁）等在卷可憑；且本院比對被告所提出上開香港商PRESTI
    GE MILANO TOPWIN LTD. 公司所出具之97年3 月31日出貨單
    中（見偵字第17400 號卷第57頁），其上記載「1M0176-P08
    （2 個）」、「BN1680-UCL」、「1M0523-QWA」、「1M0523
    -QHH」等商品品名，核與臺北市政府警察局刑事警察大隊所
    製作97年4 月16日扣押物品目錄表上（見警卷第53至54 頁
    ）扣案物編號18、20、2 、13、14所示商品品名均相符，被
    告於97年3 月31日向香港商PRESTIGE MILANO TOPWIN LTD.
    公司所購入之商品中，既同時包含扣案如附表編號2 、3 所
    示商品及經薈萃商標協會臺灣聯絡處及香港商臺灣意比有限
    公司臺灣分公司認定非屬仿冒「PRADA 」商標之商品，故被
    告辯稱其對於購入商品中有仿冒品並不知情一事，應可採信
    。蓋觀諸該出貨單，既同時包含扣案如附表編號2 、3 所示
    商品及經認定非屬仿冒「PRADA 」商標之商品，且扣案如附
    表編號2 、3 所示商品之商品價格亦未顯較經認定非屬仿冒
    商品之價格為低，則被告若主觀上明知其所購入為仿冒品，
    豈會甘於以相同於市價之價格購入仿冒品。另扣案仿冒商標
    商品與真品之差異並不顯著，須告訴代理人以證人身份一一
    檢視始能發現，而被告係自一般通路並以尚非顯不合理之價
    格購入扣案之商標商品，故綜合上開證人之證言、出貨單影
    本、進口報單、進口帳單明細等證據可知，被告係委由證人
    郝晉芳向網路合法商城或自行向實體店家合法購入扣案商標
    商品，則被告辯稱其信任該等通路及店家所出售之商品為真
    品，非無不可採信之理，且亦查無其他證據可證明被告主觀
    上明知其所購入扣案如附表編號1 至6 所示商品為仿冒品，
    故與商標法第82條之販賣偽造商品罪之主觀構成要件即有不
    符，自不得以該罪名相繩。
五、綜上所述，本件卷證資料雖能證明扣案如附表編號1 至6 所
    示商品確為仿冒商標商品，但仍不足遽以推論被告明知扣案
    如附表編號1 至6 所示商品為仿冒商標商品。依「罪證有疑
    、利於被告」之證據法則，自屬不能證明被告犯罪，應為被
    告無罪之諭知。公訴人指摘原審認無法證明扣案商標商品係
    仿品部分，雖有理由，然原審認無法證明被告明知扣案之商
    標商品係仿品，而為被告無罪之諭知，則無違誤，上訴意旨
    ，指摘原判決不當，仍屬無理由，應予駁回。至臺灣臺中地
    方法院檢察署檢察官另以被告販賣如附表編號1 所示商品之
    行為亦涉犯刑法第339 條第1 項之詐欺取財罪嫌，且與前揭
    業經起訴之涉嫌違反商標法之罪嫌部分，有想像競合犯之裁
    判上一罪法律關係。然查本院就被告黃惠卿被訴違反商標法
    部分既已諭知無罪之判決，此移送併辦部分與原起訴部分即
    難謂有何裁判上一罪之法律關係可言，當非起訴效力所及，
    原審認無從併為審理，應退由檢察官另為妥適之處理，亦無
    違誤，併此敘明。
據上論斷，應依刑事訴訟法第368 條，判決如主文。
本案經檢察官羅雪梅到庭執行職務。
中　　華　　民　　國　　100　 年　　1　　 月　　13　　日
                    智慧財產法院第二庭
                          審判長法  官  陳忠行
                                法  官  蔡惠如
                                法  官　熊誦梅
以上正本係照原本作成。
不得上訴。
中　　華　　民　　國　　100　 年　　1　　 月　　13　　日
                                書記官  陳士軒
附表：扣案物品明細
┌─┬───────┬─────────┬──┬─────┬──────┐
│編│品名          │型號              │數量│被告自稱買│被告自稱買入│
│號│              │                  │    │入之價格  │之時間      │
├─┼───────┼─────────┼──┼─────┼──────┤
│1 │黑色公事包    │PVA0610-BK        │1   │美金340元 │96年11月21日│
├─┼───────┼─────────┼──┼─────┼──────┤
│2 │黑色短皮夾    │1M0000-000 WALLET │1   │港幣1980元│97年3月31日 │
├─┼───────┼─────────┼──┼─────┼──────┤
│3 │黑色長皮夾    │1M0000-000 WALLET │1   │港幣1700元│97年3月31日 │
├─┼───────┼─────────┼──┼─────┼──────┤
│4 │金色手提包    │BN1232            │1   │港幣9350元│97年1月29日 │
├─┼───────┼─────────┼──┼─────┼──────┤
│5 │黑色皮帶      │1C4042 BELT       │1   │港幣2000元│96年11月3日 │
├─┼───────┼─────────┼──┼─────┼──────┤
│6 │灰色皮帶      │1C4042 BELT       │1   │港幣2000元│96年11月3日 │
└─┴───────┴─────────┴──┴─────┴──────┘
